臺灣花蓮地方法院刑事判決　　　　　　　　94年度易字第41號
公　訴　人　臺灣花蓮地方法院檢察署檢察官
被　　　告　乙○○
上列被告因詐欺案件，經檢察官提起公訴（93年度核退偵字第50
6號），本院判決如下：
    主  文
乙○○共同意圖為自己不法之所有，以詐術使人將本人之物交付
，處有期徒刑陸月，如易科罰金，以佰元折算壹日。
    事  實
一、乙○○於民國92年間，經由報紙廣告結識真實姓名年籍不詳
    之綽號「阿強」成年男子，雖可預見提供自己帳戶予該名男
    子使用，可能供該名男子所屬之詐騙集團，用以詐騙使人交
    付錢財，竟仍不違其本意，而與該名綽號「阿強」之成年男
    子基於意圖為自己不法所有之犯意聯絡，將其於九十一年所
    開立，並於92年 3月21日至霧峰郵局辦理掛失補副、即時發
    卡之台中縣霧峰郵局0000000 號帳戶（以下簡稱系爭帳戶）
    之郵局存摺、提款卡交予該名男子使用。嗣有甲○○因誤信
    該名男子所屬詐騙集團以電話所佯稱其中獎港幣20萬元，惟
    需先繳完獎金金額百分之15之稅金即新台幣13萬5千5百元，
    始能領取獎金，並提供乙○○前開郵局帳戶供被害人匯款，
    而於92年3月31日依指示將前揭款項如數匯入乙○○上揭帳
    戶，其後因詐騙集團復要求甲○○另行匯款始能領取獎金，
    甲○○方發現受騙，並報警循線查獲。
二、案經甲○○訴由台中縣警察局霧峰分局報告台灣台中地方法
    院檢察署檢察官呈請台灣高等法院檢察署檢察長令轉台灣花
    蓮地方法院檢察署檢察官偵查起訴。
    理  由
一、訊據被告乙○○矢口否認有何詐欺犯行，辯稱：伊為修繕胞
    兄之汽車，乃看報紙連絡綽號「阿強」之成年男子，並將存
    摺交予「阿強」委其代辦貸款，並未販賣給不法集團，亦不
    知伊之帳戶遭不法集團作為詐騙之用云云。然查：被害人甲
    ○○於上開時、地遭詐騙集團佯以中獎港幣20萬元，需先繳
    完獎金金額百分之15之稅金即新台幣13萬5千5百元，始能領
    取獎金，並提供被告前開郵局帳戶供被害人匯款，被害人不
    疑有他而於92年3 月31日依指示如數匯款至乙○○上揭帳戶
    ，旋於當日為詐騙集團提領一空之事實，業據被害人甲○○
    於警詢時指述綦詳，並有被告上開郵局帳戶之開戶資料及交
    易明細影本各一份在卷可稽。被告雖堅稱係委託「阿強」其
    人代辦貸款，然就該人之姓名年籍資料、連絡方式等均付之
    闕如，而未能提供本院調查以實其說，已難遽信。再者，被
    告於警詢供稱：伊於91年間開立系爭帳戶後未有存提紀錄，
    只有當初開戶時存入新台幣100 元。該提款卡及存摺可能於
    92 年4、5 月，遭暫住家中友人阿強竊走。但未報案，也未
    掛失等語，嗣於檢察官偵查中則改口稱：伊有申請系爭帳戶
    ，是看報紙對方阿強說會幫忙將銀行進出紀錄辦漂亮一點，
    92年3月底、4月初有交存摺、提款卡給對方。請對方代辦貸
    款20 萬元，代價是額度百分之1，但未告知去那家銀行辦。
    因對方說存摺不見了，所以伊掛失後再將補發存摺交給阿強
    等語，其後於本院準備程序時則供稱：伊只有交存摺給對方
    ，未交其他東西或證件或提款卡等語，繼而於本院審理時再
    翻異前詞，供稱：伊忘記有無將提款卡交予阿強等語，其對
    於郵局帳戶何以遭他人使用，以及有無交付提款卡等，顯然
    先後供詞矛盾。而依被告所供，其欲委託「阿強」去申辦貸
    款20萬元信用貸款，卻僅提供一個其內僅有區區新台幣100
    百元之帳戶資料作為擔保，亦與社會常情有悖。次查，被告
    於本院審理時供稱並未將上揭帳戶之印章交予「阿強」，但
    觀諸卷附被告系爭帳戶客戶歷史交易清單所示，在為警依法
    凍結該帳戶前，該帳戶除以卡片提款外，並曾多次透過轉存
    簿方式提款，換言之，被告倘未將提款卡及印章交予「阿強
    」，「阿強」暨其所屬詐騙集團又何能以卡片及存簿方式迅
    速提領款項？猶有進者，被告於94年1 月24日檢察官偵查中
    坦承其後伊自己有將新台幣二萬元存入該帳戶（參見台灣花
    蓮地方法院檢察署93年度核退偵字第506 號偵查卷第12頁）
    ，而依卷附被告系爭帳戶客戶歷史交易清單所示：在警方凍
    結帳戶前，僅有1筆新台幣2萬元之存款，但該筆存款係以轉
    存簿方式存入等情，可見被告將存簿交予「阿強」後，至少
    曾一度取回存簿、印章，且存入現金後，依郵局作業方式，
    必連同先前存、提款紀錄一併列印載入存摺內頁，被告對伊
    之帳戶密集存、提款情形自難諉為不知，其所辯全然不清楚
    帳戶使用情況云云，顯屬事後卸責之詞，不足採信。另參酌
    晚近幾年，犯罪集團藉抽中獎金需繳納稅金為詞，大規模地
    利用「人頭帳戶」向不特定社會大眾詐欺取財之案件層出不
    窮，政府對此已廣為宣傳，並於提款機及金融機關櫃檯旁均
    標有警示語句，業為一般社會大眾所熟知，加以現時開戶作
    業簡便，並無刻意取得他人帳戶使用之必要，乃被告竟將其
    帳戶提供素不識之人使用，且對其帳戶存、提款頻繁之狀況
    知之甚稔，應可認定被告主觀上已可預見該名綽號「阿強」
    男子有利用該郵局帳戶來施行詐欺取財等犯行之可能，而其
    猶將該郵局帳戶交予該名男子使用，顯見此事之發生亦不違
    背被告之本意，依刑法第十三條第二項之規定，被告縱不知
    悉該名男子所屬詐騙集團實施犯罪之細節，仍屬有犯罪之故
    意。綜上所述，本案事證明確，被告所辯顯屬諉責之詞，要
    無足採，其犯行堪予認定，應予依法論科。
二、核被告乙○○所為，係犯刑法第三百三十九條第一項詐欺取
    財罪。按共同正犯之意思聯絡，原不以數人間直接發生者為
    限，即有間接之聯絡者，亦包括在內，最高法院七十七年台
    上第二一三五號判例可資參照。本件被告與使用其郵局帳戶
    之該名綽號「阿強」不詳姓名年籍成年男子暨其所屬詐騙集
    團成員等多名成年人間，就前開詐欺取財之行為，有犯意之
    聯絡及行為之分擔，均為共同正犯。爰審酌被告不思正途獲
    利，以提供帳戶由他人詐騙財物，造成被害人之損害及犯罪
    後猶矢口否認犯行之態度等一切情狀，量處如主文所示之刑
    ，並諭知易科罰金之折算標準。至公訴意旨另認：被害人甲
    ○○因誤信詐騙集團說詞而匯款新台幣7萬元至0000000000
    0000號帳戶內之部分，被告亦涉犯刑法第三百三十九條第一
    項之詐欺取財罪嫌等語，惟依全案卷證，尚乏積極證據足資
    證明被告有提供該帳戶供詐騙集團使用之事實，亦乏證據可
    佐被告就該部分犯行與前揭詐騙集團成員間有何犯意聯絡，
    是不能證明被告此部分犯罪，然因公訴人認此部分與前揭論
    罪科刑部分具有實質上一罪關係，爰不另為無罪之諭知，併
    此敘明。
據上論斷，應依刑事訴訟法第二百九十九條第一項前段，刑法第
二十八條、第三百三十九條第一項、刑法第四十一條第一項前段
，罰金罰鍰提高標準條例第一條、第二條，判決如主文。
本案經檢察官許建榮到庭執行職務。
中　　華　　民　　國　　94　　年　　8 　　月　　23　　日
                        臺灣花蓮地方法院刑事第二庭
                            審判長法官  張  健  河
                                  法官  俞  秀  美
                                  法官  陳  世  博
右正本證明與原本無異。
如對本判決不服，應於送達後10日內，向本院提出上訴狀。（應
抄附繕本）告訴人或被害人如對於本判決不服者，應具備理由請
求檢察官上訴，其上訴期間之計算係以檢察官收受判決正本之日
期為準。
                             書記官
中　　華　　民　　國　　94　　年　　8 　　月　　23　　日
附錄本判決論罪之法律條文：
刑法第三百三十九條第一項：
意圖為自己或第三人不法之所有，以詐術使人將本人或第三人之
物交付者，處五年以下有期徒刑、拘役或科或併科一千元以下罰
金。
